【裁判字號】    89,上訴,1664
【裁判日期】    890406
【裁判案由】    妨害風化
【裁判全文】
臺灣高等法院刑事判決                          八十九年度上訴字第一六六四號
    上  訴  人  臺灣臺北地方法院檢察署檢察官
    被      告  甲○○
                丁○○
                丙○○
                戊○○
右上訴人因被告妨害風化案件，不服臺灣臺北地方法院八十九年度訴字第一○六號，
中華民國八十九年四月六日第一審判決（起訴案號：臺灣臺北地方法院檢察署八十八
年度偵字第一六七八六號）提起上訴，本院判決如左：
    主  文
上訴駁回。
    理  由
一、公訴意旨略以：被告甲○○係設在台北市○○路○段一三七號十二樓空中之美護
    膚名店之負責人，僱用丙○○為現場經理，負責現場管理，丁○○為副理，戊○○負責總機及會計業務，意圖營利，並共同基於概括犯意之聯絡，自民國八十八
    年七月間起，租用０二─00000000號電話，並於中國時報廣告欄刊登「
    對面男人看過來」等廣告以招攬客人，使該店小姐張家珍、葉淑慧、李淑蓉、李
    曉菁等人為客人做全身按摩及撫摸生殖器之猥褻行為，費用每九十分鐘新台幣（
    下同）三千八百元，甲○○、丙○○、丁○○、戊○○並均以之為常業，嗣於八
    十八年七月十九日二十二時許，經警於上址，當場於該店內之Ｃ３包箱，查獲該
    店美容師為男客乙○○（起訴書誤載為李宗勇）做全身按摩及撫摸生殖器之猥褻
    行為，並扣得營業所得一萬四千元、監視器螢幕機三台、監視器電眼二個、監視
    器錄影機乙台、報表二張、刊登廣告表二張、員工出勤表等相關證物，因認被告
    共同涉犯刑法第二百三十一條第二項之常業使人為猥褻行為罪嫌云云。
二、按犯罪事實應依證據認定之，無證據不得推定其犯罪事實。又不能證明被告犯罪
    者，應諭知無罪之判決，刑事訴訟法第一百五十四條、第三百零一條第一項分別
    定有明文。又刑事訴訟上證明之資料，無論其為直接證據或間接證據，均須達於
    通常一般之人均不致於有所懷疑，而得確信其為真實之程度，始得據為有罪之認
    定，若其關於被告是否犯罪之證明未能達此程度，而有合理性懷疑之存在，致使
    無從形成有罪之確信，根據「罪證有疑，利於被告」之證據法則，即不得遽為不
    利被告之認定（最高法院七十六年度台上字第四九八六號判例意旨參照），其以
    情況證據（即間接證據）斷罪時，尤須基於該證據在直接關係上所可證明之他項
    情況事實，本乎推理作用足以確證被告有罪，方為合法，不得徒憑主觀上之推想
    ，將一般經驗上有利被告之其他合理情況逕予排除，此觀諸最高法院三十二年度
    上字第六七號判例意旨亦甚明確。
三、公訴人認被告四人共同涉有前揭犯行，係以右揭事實業據前往消費之證人乙○○
    於警訊中陳稱：美容師張家珍先在伊身上抹油挑逗伊，並碰觸伊之生殖器來回五
、六次、嗣向伊解釋消費方式，一般護膚為三千八百元，若要與之發生性關係，
    要收費九千元等語，被告所辯未從事色情按摩應屬卸責之詞，且被告等使小姐從
    事色情按摩，收費動輒近四千元，且又大量刊登廣告吸引客人，顯以之為常業，
    為其論據。惟訊據被告丁○○、丙○○、戊○○均堅決否認有前揭犯行，被告丁○○辯稱：伊是八十八年六月去位於台北市○○街之護膚店應徵，同年七月間開
    始工作，月薪是二萬五千元，小姐幫客人美容護膚，沒有做色情等語，被告丙○○辯稱：伊負責現場管理，但店裡小姐沒有作色情等語，被告戊○○辯稱：店裡
    沒有做色情按摩等語。被告甲○○經合法傳喚，無正當之理由不到庭，惟據其於
    本院訊問時，亦堅決否認有前揭犯行，辯稱：伊不是空中之美護膚名店的負責人
    ，負責人是陳儒家，伊沒有在空中之美護膚名店工作，伊是在德惠街十三號七樓
    的另一家尤加莉美容名店上班，那天是老闆陳儒家叫伊過去的等語。
四、經查：
  (一)證人張家珍於原審訊問時證稱：「（問：是否任職於空中之美護膚名店？）有，
    是在八十八年七月十二日去工作的，是甲○○面談的。... 甲○○是負責人。」
    等語（見原審卷第二十八頁至第二十九頁），另被告丙○○於原審訊問時供稱：
    被告甲○○是空中之美護名店之負責人等語（見原審卷第四十二頁）；於本院八
    十九年九月十三日審理時供稱：該店負責人是登記甲○○，但實際負責人是陳儒
    家等語，被告戊○○亦於原審訊問時供稱：被告甲○○是掛名的負責人，實際負
    責人是陳儒家，甲○○每月領二萬元，陳儒家偶而到空中之美護膚名店等語（見
    原審卷第四十二頁），另經原審依職權向台北市商業管理處函查結果，空中之美
    護膚名店所登記之商號名稱為「空中之美美容器材行」，負責人為甲○○，此有
    該處八十九年三月三日北市商字第八九六０三二０九號函一份附卷（見原審卷第
    七十二頁）可參，則被告甲○○既參與面試小姐，復可按月自該店支領薪資二萬
    元，縱該店另有實際出資經營人陳儒家，惟被告甲○○與陳儒家之間，尚難謂無
    共同經營該店之意思聯絡，其所辯未在該店工作云云，不足採信。
  (二)惟查，證人乙○○於警訊時固陳稱：伊於八十八年七月十九日二十二時許，依該
    店總機小姐戊○○之電話指示至該店樓下的超商，再由丁○○將伊帶至店內Ｃ３
    包廂，再由該店”小珍”（即張家珍）小姐為伊服務，她先在伊身上摸油（伊身
    著店方提供短褲，未著內褲）挑逗伊，並碰觸伊的生殖器官（已勃起）來回五、
    六次，之後向伊解說消費方式，一般護膚參仟捌佰元，如果要和她發生關係就要
    玖仟元，警方來之前伊並未和張家珍性交易，丁○○有提及小姐為客人做俗稱”
    全套服務”姦淫交易參仟捌佰元等語（見偵查卷第二十三頁反面至第二十五頁反
    面），然證人乙○○於原審訊問時則證稱：「（問：如何得知該店？）是他們打
    行動電話叫伊去現場看看，我本來也不認識他們。（問：該店服務項目為何？）
    按摩敷臉。（問：有無其他項目服務？）沒有。（問：該店小姐有無提供撫摸生
    殖器的服務？）沒有。（問：護膚按摩多少錢？）二千多元。（問：時間？）一
    個小時又二十分鐘。（問：警訊時所言是否實在？）當時警方來臨檢時要我配合
    他，所以筆錄是他們自己寫的，我沒有回答警員那小姐（美容師）有碰觸生殖器
    ，當時我身上有穿他們提供的衣服，那時小姐去拿保養用品，我在那裡抽煙，警
    察就來了。（問：你打電話去時，他們有無說有特別的色情服務？）沒有。」等
    語（見原審卷第六十三頁背面至第六十四頁）；於本院八十九年六月十九日訊問
    時證稱：被查獲當天，是美容師替伊服務，有換客人穿的衣服，做臉完後，他們
    就把材料給收好了，收費大約二、三千元，那天還沒有收費，警察來臨檢時，伊
    站在旁邊抽煙，是警察說要伊合作就沒事，伊當時只有做臉，店內小姐有無對客
    人做全身按摩及生殖器猥褻行為伊不知道，伊在警訊時並沒有說「張家珍在伊身
    上摸油，伊身著店方提供短褲，未著內褲，張家珍並碰觸伊的生殖器來回五、六
    次」等語，那是警方寫的，念給伊聽，警察說照他講的簽名就可以走了，伊也不
    知道警訊筆錄內容是什麼等語；於本院八十九年七月二十八日訊問時證稱：警訊
    筆錄伊說張家珍按摩伊的膝蓋這邊，不是生殖器，警察的形容詞跟事實不符，伊
    當時會簽名是因為時間太長伊不想再拖下去了，所以警方寫的一些形容詞，伊就
    沒有管等語，雖證人即制作乙○○警訊筆錄之警員己○○於本院八十九年十月九
    日訊問時證稱：乙○○之警訊筆錄是出於他的自由意識所為，伊沒有逼他簽名等
    語，惟證人乙○○前後所為供述顯不一致，是尚難僅憑其於警訊時所為審判外之
    陳述作為被告等四人有前揭犯行之惟一不利證明。
  (三)再者，證人張家珍於警訊時供稱：「我並不是刻意要碰觸他（指乙○○）的生殖
    器官，是粉壓的時候不小心才會摸到的，我並沒有跟他說要和我發生性關係要九
    千元這句話。」、「我是為他（指乙○○）做”粉壓”時不小心才碰觸到他的生
    殖器官，來回大概有五、六次。」等語（見偵查卷第三十二頁反面及第三十四頁
    背面）；嗣於偵查中則證稱：「（問：有姦淫猥褻行為？）沒有，進去時有換衣
    服洗澡。（問：你有去碰他（指乙○○）生殖器？）沒有。」等語（見偵查卷第
    八十九頁反面），而本案為警查獲時現場尚有李曉菁、葉淑慧、李淑蓉等服務小
    姐在場，惟渠等於警訊時均矢口否認該店有提供撫摸生殖器之色情服務，是以由
    上開店內服務小姐之供詞觀之，尚難認被告等有使人為猥褻行為之情事。此外，
    扣案之監視器螢幕機、監視器電眼、監視器錄影機、報表、刊登廣告表及員工出
    勤表等物品，亦均無法直接證明被告有何使人為猥褻行為之犯行。復查無其他積
    極證據足以證明被告等確有公訴人所指犯行，揆諸首揭說明，自屬不能證明被告
    犯罪。
五、原審認不能證明被告甲○○、丁○○、丙○○、戊○○犯罪，而均為無罪之諭知
    ，核無不合。檢察官上訴意旨猶執前詞指摘原判決不當，為無理由，應予駁回。
六、被告甲○○經合法傳喚，無正當之理由不到庭，爰不待其陳述，逕行判決。
據上論斷，應依刑事訴訟法第三百六十八條、第三百七十一條，判決如主文。
本案經檢察官劉靜婉到庭執行職務。
中    華    民    國    八十九    年        十        月      三十一    日
                            臺灣高等法院刑事第十五庭
                                審判長法  官  房  阿  生
                                      法  官  胡  泉  田
                                      法  官  雷  元  結
右正本證明與原本無異。
如不服本判決應於收受送達後十日內向本院提出上訴書狀，其未敘述上訴之理由者並
得於提起上訴後十日內向本院補提理由書（均須按他造當事人之人數附繕本）。
                                      書記官  梁  雅  華
中    華    民    國    八十九    年        十一      月      二        日


司法院資訊處製作；財團法人民間司法改革基金會備份。
